臺灣彰化地方法院刑事判決　　　　　　　96年度訴字第1673號
公　訴　人　臺灣彰化地方法院檢察署檢察官
被　　　告　甲○○
上列被告因毒品危害防制條例案件，經檢察官提起公訴（96年度
毒偵字第3459、3582號），被告於準備程序中自白犯罪，本院行
簡式審判，茲判決如下：
    主  文
甲○○施用第一級毒品，累犯，處有期徒刑拾月；又施用第一級
毒品，累犯，處有期徒刑拾月。應執行有期徒刑壹年陸月。
    事實及理由
一、犯罪事實：
  (一)甲○○曾因施用毒品罪，經強制戒治，於民國（下同）89年
    10月8日戒治執行完畢出所。又於92年間犯施用毒品罪，經
    臺灣台中地方法院93年7月16日以93年度訴字第506號判決，
    處有期徒刑1年，95年8月5日執行完畢出監（構成累犯）。
    又96年2月26日犯施用毒品罪，96年5月14日經檢察官起公訴
    （本院於96年6月28日以96年度訴字第916號判決，處有期徒
    刑1年，尚未發監執行）。
  (二)甲○○明知自己施用品前案尚在偵查、審理中，竟仍不知悔
    改，基於施用第一級毒品海洛因之犯意，於96年5月14日
    18 時許及96年5月21日19時許，在其位於彰化縣鹿港鎮○
    ○路271號住處內，均以將海洛因摻入香菸點燃吸食之方式
    ，前後施用第一級毒品海洛因2次。
  (三)嗣先後為警分別於96年5月16日上午10時許及96年5月23
    日持搜索票在上址查獲，並經警採集其尿液送驗，結果均呈
    毒品「嗎啡、可待因」陽性反應，始知悉上情。
二、認定事實之證據及理由：
  (一)被告於警訊、偵查、本院審理中之自白。
  (二)彰化縣警察局鹿港分局委託檢驗尿液代號與真實姓名對照認
    證單2張，證明被告2度接受採尿送驗之事實。
  (三)詮昕科技股份有限公司濫用藥物尿液檢驗報告書2紙（鹿警
    分偵字第0960013287號卷）（96年度毒偵字第3123號卷P.12
    ），證明被告驗尿均呈現「海洛因、可待因」之陽性反應。
    按行政院衛生署管制藥物管理局93年7月16日管檢字第09300
    06199號函示意見：「依據Clark's Analysis of Drugs and
    Poisons一書第三版之記載：... 第一級毒品海洛因亦可代
    謝成嗎啡，且海洛因常見含有少量6-乙醯可待因雜質成分，
    該成分可代謝為可待因及嗎啡。... 」（參照行政院衛生署
    管制藥品管理局發行「濫用藥物檢驗相關解釋彙編」P.14）
    故可證明被告因施用海洛因而同時檢出「可待因、嗎啡」陽
    性反應。
  (四)不再送觀察勒戒之理由：
　　按毒品危害防制條例於92年7月9日修正公布，自93年1月9日
    施行，其中第20條、第23條將施用毒品之刑事處遇程序，區
    分為「初犯」及「五年內再犯」、「五年後再犯」。依其立
    法理由之說明：「初犯」，經觀察、勒戒或強制戒治後，應
    為不起訴處分或不付審理之裁定；經觀察、勒戒或強制戒治
    執行完畢釋放後，「五年內再犯」者，因其再犯率甚高，原
    實施之觀察、勒戒及強制戒治既已無法收其實效，爰依法追
    訴或裁定交付審理。至於經觀察、勒戒或強制戒治執行完畢
    釋放後，「五年後再犯」者，前所實施之觀察、勒戒或強制
    戒治已足以遮斷其施用毒品之毒癮，為期自新及協助其斷除
    毒癮，仍適用「初犯」規定，先經觀察、勒戒或強制戒治之
    程序。從而依修正後之規定，僅限於「初犯」及「五年後再
    犯」二種情形，始應先經觀察、勒戒或強制戒治程序。倘被
    告於五年內已再犯，經依法追訴處罰，縱其第三次（或第三
    次以上）再度施用毒品之時間，在初犯經觀察、勒戒或強制
    戒治執行完畢釋放五年以後，已不合於「五年後再犯」之規
    定，且因已於「五年內再犯」，顯見其再犯率甚高，原實施
    觀察、勒戒或強制戒治，已無法收其實效，即應依該條例第
    10條處罰（最高法院95年度第7次刑事庭會議決議參照）。
    本件被告前因施用毒品案件，經送強制戒治後，於89年10月
    8日戒治完畢出所，又於92年間，再度因施用毒品案件，經
    臺中地方法院93年度訴字第506號判處有期徒刑1年，有卷附
    臺灣高等法院被告前案紀錄表可稽。被告既曾於「五年內再
    犯」，且經法院判處罪刑確定，其又於96年5月14日、96年5
    月21日施用毒品，即非屬該條例第20條第3項所定「五年後
    再犯」之情形，仍應論以毒品危害防制條例第10條第1項之
    施用第1級毒品罪。
  (五)被告自白核與事實相符，足堪採信。本件事證明確，被告施
    用第一級毒品犯行，已可認定。
三、論罪科刑：
  (一)核被告所為，係犯毒品危害防制條例第10條第1項之施用第
    一級毒品罪。被告持有毒品之低度行為，應為施用之高度行
    為所吸收，不另論罪。被告又二度施用海洛因，犯罪時間相
    距數日，顯係各別起意，亦應分論併罰。
  (二)被告有犯罪事實欄內之徒刑執行經過，此有臺灣高等法院被
    告全國前案紀錄表可稽，其受此有期徒刑執行完畢後，五年
    以內故意再犯有期徒刑以上之罪，應依累犯規定，各加重其
    刑。
  (三)量刑審酌：被告自87年間以來，各項毒品犯罪前科不斷，雖
    經戒治、徒刑宣告，仍不知悔改而再度施用毒品，不知收斂
    ，可見沈溺毒品已深，欠缺自制力。被告自述已婚，育有一
    子，因婚姻生活經營不善，被告目前與先生分居中，自己意
    志消沈，才會一再施用毒品等語。被告既然已有家庭，本應
    警惕自己責任重大，卻不知愛惜身體，恣意施用毒品，連帶
    使一個家庭面臨破碎局面。然犯罪後坦承犯行，態度尚屬良
    好等一切情狀，各量處如主文所示之刑，及定其應執行刑，
    以示懲儆。
四、適用法律：
  (一)程序法方面：刑事訴訟法第273條之1、第310條之2、第454
    條第1項。
  (二)實體法方面：毒品危害防制條例第10條第1項、刑法第11條
    前段、第47條第1項、第51條第5款。
本案經檢察官張尹敏到庭執行職務。
中　　華　　民　　國　　96　　年　　10 　月　　31  　日
                  刑事第三庭    法  官  葉明松
以上正本證明與原本無異。
如不服本判決應於收受本判決後十日內向本院提出上訴書狀，其
未敘述上訴理由者，並得於提起上訴後十日內向本院補提理由書
狀（均須按他造當事人之人數附繕本）「切勿逕送上級法院」。
中　　華　　民　　國　　96　　年　　10 　月　　31  　日
                                書記官  于淑真
附錄本案論罪法條：
毒品危害防制條例第10條
施用第一級毒品者，處 6 月以上 5 年以下有期徒刑。
施用第二級毒品者，處 3 年以下有期徒刑。
